【裁判字號】    99,交訴,34
【裁判日期】    991013
【裁判案由】    業務過失致死
【裁判全文】
臺灣臺中地方法院刑事判決              99年度交訴字第34號
公  訴  人  臺灣臺中地方法院檢察署檢察官
被      告  丁○○
上列被告因業務過失致死案件，經檢察官提起公訴（98年度偵字
第29545號），被告自白犯罪，本院合議庭裁定由受命法官獨任
依簡式審判程序審理，判決如下：
    主    文
丁○○從事業務之人，因業務上之過失致人於死，處有期徒刑伍
月，如易科罰金，以新臺幣壹仟元折算壹日，緩刑參年。
    犯罪事實及理由
一、犯罪事實：丁○○受僱於巨業交通股份有限公司（下稱巨業
    公司），以駕駛營業大客車為業，為從事業務之人。於民國
    98 年11月14日某時，駕駛車牌號碼296-FC號營業大客車，
    沿臺中縣龍井鄉○○路○段由南往北方向行駛，於同日11時
    34分許，行經臺中縣龍井鄉○○路○段211號前時，本應注意
    行車速度應依速限標誌或標線之規定，而該路段之速限為時
    速50 公里；另應注意車前狀況，並隨時採取必要之安全措
    施。且依當時天候晴、日間自然光線、柏油路面、乾燥、無
    缺陷、無障礙物、視距良好，並無不能注意之情事，竟貿然
    以50公里至80公里之時速超速行駛。適有林天助駕駛車牌號
    碼SOJ-469號輕機車，由臺中縣龍井鄉○○路○段南下車道欲
    從該處中間分隔島之缺口，由西向東橫越左轉北上沙田路，
    亦疏未注意轉彎車應先讓直行車先行，仍強行通過，而因丁
    ○○超速行駛，且未於林天助一駛出時立即發現應變，導致
    其見林天助之輕機車時已經煞車不及，其駕駛之營業大客車
    右前車頭遂正面撞擊林天助駕駛之輕機車右側車身，致林天
    助因而受有顱內出血、頭部外傷等傷害，丁○○於事故發生
    後即在現場等候，於職司犯罪偵查之公務員尚未發覺其係上
    開交通事故肇事者前，即主動向據報前來處理之警員自承係
    肇事人，表示願意接受裁判而自首之。嗣林天來經送醫急救
    ，仍於98年11月15日上午1時50分不治死亡。案經林天助之
    子丙○○告訴及臺灣臺中地方法院檢察署檢察官自動檢舉偵
    查起訴。
二、證據名稱：
  (一)被告於警詢、偵訊、本院準備程序及審理時之自白。
  (二)證人即事故發生時搭乘被告駕駛營業大客車之乘客陳坤於警
    詢時之證述。
  (三)證人即死者之子林天助於警詢之陳述。
  (四)光田綜合醫院法醫參考病例摘要、道路交通事故調查報告表
    （一）（二）、談話紀錄表、道路交通事故現場圖、現場照
    片、營大客車296-FC號行車紀錄器、臺中縣警察局舉發違反
    道路交通管理事件通知單、臺灣臺中地方法院檢察署檢驗報
    告書、相驗屍體證明書、臺中縣警察局道路交通事故肇事人
    自首情形紀錄表各1份。
三、論罪科刑部分：
  (一)按汽車駕駛人之駕駛工作，乃隨時可致他人身體生命於危險
    之行為，並係具有將該行為繼續，反覆行使之地位之人，因
    此應有經常注意俾免他人於危險之特別注意義務，故其駕駛
    車輛本屬其社會活動之一，在社會上有其特殊之屬性（地位
    ），其本於此項屬性（地位）而駕車，自屬基於社會生活上
    之地位而反覆執行事務，因之，在此地位之駕車，不問其目
    的為何，均應認其係業務之範圍（最高法院75年臺上字第
    1685號判例參照）。查被告於本案車禍發生時，係駕駛營業
    大客車載客而發生本案車禍，被告自屬以汽車駕駛為其業務
    ，為從事業務之人。是核被告所為，係犯刑法第276條第2項
    之業務過失致死罪。又被告於本案車禍發生後，在有偵查權
    限之警察機關尚未發覺犯罪前，即報警處理並坦承肇事，並
    自願接受裁判，有臺中縣警察局道路交通事故肇事人自首情
    形紀錄表附卷可按，則被告係對於未發覺之罪自首而接受裁
    判，爰依刑法第62條前段之規定，減輕其刑。
  (二)爰審酌被告因業務之過失行為肇致本案車禍之發生，直接剝
    奪被害人林天助之生命法益，對於被害人家屬亦造成難以回
    復之損害，所生危害甚鉅，再兼衡酌被告犯後知能坦承犯行
    之犯罪後態度、被告與被害人就本案車禍發生均同有過失，
    及被告之生活狀況等一切情狀，量處如主文所示之刑，並諭
    知易科罰金之折算標準，以示懲儆。
  (三)末查，被告前未曾受有期徒刑以上刑之宣告，有臺灣高等法
    院被告前案紀錄表附卷可稽，其因一時疏失，致罹刑章，於
    犯罪後已能負起責任盡力彌補其過錯，並與巨業公司一起與
    被害人家屬林天來、乙○○及己○○以新臺幣（下同）360
    萬元（含汽車強制責任險）達成調解，有本院調解程序筆錄
    1 份在卷可憑，惟其後因保險公司查得被害人家屬尚有另外
    1 名甲○，致尚未履行調解條件，經本院通知甲○到庭後，
    被害人家屬甲○亦願以總額360萬元與被告及其公司達成調
    解，只因被害人家屬4人就所分得之款項無法達成合意，有
    本院審判筆錄可稽，且本件依強制汽車責任保險法第11條第
    2 項規定，強制責任險部分就同一順位之遺屬有數人時，按
    人數平均分配保險給付或補償，故就強制責任險150萬元部
    分，將由第一產物保險公司另行通知被害人家屬辦理理賠手
    續，至其餘賠償金部分，因法院提存所人員表示無法提存，
    故由巨業公司於收到本院判決書後通知被害人家屬具領，或
    被害人家屬提起確認訴訟後再由巨業公司給付等情，亦有巨
    業公司所提陳報狀2紙可憑，本院審酌被告於犯後確已積極
    與巨業公司一起向被害人家屬尋求和解，只因被害人家屬就
    分配金額無法達成協議，至致尚未給付完成，惟此結果並非
    被告所能控制，故被告確已積極與被害人家屬尋求和解之犯
    後態度，足證其確有悔意，其經此教訓後，當知所警惕而無
    再犯之虞，本院認其刑之宣告以暫不執行為適當，爰依刑法
    第74條第1項第1款併諭知緩刑3年。至本件民事賠償之相關
    事宜，仍宜由被告、巨業公司及被害人家屬另行洽商或提起
    民事訴訟解決，附此敘明。
四、應適用之法條：
  (一)刑事訴訟法第273條之1第1項、第299條第1項前段、第310
    條之2、第454條。
  (二)刑法第276條第2項、第62條前段、第41條第1項前段、第74
    條第1項第1款。
  (三)刑法施行法第1條之1第1項、第2項前段。
本案經檢察官戊○○到庭執行職務。
中    華    民    國    99    年    10    月    13    日
                  刑事第十三庭  法  官  黃建都
以上正本證明與原本無異。
如不服本判決應於收受判決後10日內向本院提出上訴書狀，並應
敘述具體理由；其未敘述上訴理由者，應於上訴期間屆滿後20日
內向本院補提理由書（均須按他造當事人之人數附繕本）「切勿
逕送上級法院」。
告訴人或被害人對於判決如有不服具備理由請求檢察官上訴者，
其上訴期間之計算係以檢察官收受判決正本之日期為準。
                                書記官  賴玉真
中    華    民    國    99    年    10    月    13    日
附錄論罪科刑法條
刑法第276條第2項：
從事業務之人，因業務上之過失犯前項之罪者，處五年以下有期
徒刑或拘役，得併科三千元以下罰金。

司法院資訊處製作；財團法人民間司法改革基金會備份。
